臺灣臺北地方法院民事判決　　　　　　　95年度訴字第7214號
原　　　告　　台北夢享家不動產投資顧問股份有限公司
法定代理人　　甲○○
訴訟代理人　　己○○
被　　　告　　丙○○
訴訟代理人　　郭睦萱律師
上列當事人間給付報酬事件，本院於民國96年5月8日言詞辯論終
結，判決如下：
    主  文
原告之訴及假執行之聲請均駁回。
訴訟費用由原告負擔。
    事實及理由
壹、原告主張：被告委託原告仲介銷售被告所有不動產坐落台北
    市○○○路116巷23弄3號房地（下稱系爭不動產），雙方於
    95年1月3日簽立「專任委託銷售契約書」壹紙為證（下稱系
    爭銷售契約書），委託另於95年1月25日並再簽立「委託銷
    售契約內容變更合意書」（下稱內容變更合意書），變更委
    託總價額為新台幣（下同）1,620萬元，並延長委託期間至
    95年3月31日。經其努力透過市○○○○道、製作廣告刊播
    於「台北夢享家」電視頻道。於委託期間得一買方即訴外人
    丁○○（下稱第三人）願以1,620萬元購買並給付定金50萬
    元且簽立「定金收據」壹紙。嗣其於95年3月31日以存證信
    函通知被告依「定金收據」履行簽約義務，後又再以兩次存
    證信函催促履行，惟被告仍不置理。據銷售契約書第6條第2
    項「…若與本委託書相當或有利於甲方 (被告)時，甲方同
    意乙方 (原告)全權代理收受定金，…且同意買賣契約於乙
    方收受定金時成立生效。」，前揭買賣合意既已成立，被告
    卻拒為履行，自應負債務不履行之責。且契約書同條第3項
    第2款有約定「…乙方依本契約書條件尋得買方，並代理甲
    方收受定金後，在簽立買賣契約之前，若：… (二)契約不
    履行係可歸責於甲方者，…乙方受託任務視為履行完成，甲
    方同意支付成交價額的4%作為服務報酬予乙方，甲方絕無異
    議。」故買賣契約既已成立，故被告應依約履行，爰依契約
    書第6條第3項第2款請求被告給付報酬。並聲明：(一)被告
    應給付原告64萬8千元，並自本訴狀送達翌日起至清償日止
    ，按年息5%計算之利息。(二)原告願提供擔保請准為假執行
    。
貳、被告方面：原告向被告起訴請求給付報酬應為無理由。按兩
    造簽立之契約內容，係兩造合意以「一般委託契約」，並非
    原告所稱之「專任委託契約」。從兩造所簽之「專任委託銷
    售契約書」第13條有明文加註「此為一般約，屋主及同行可
    自售」並有被告與訴外人戊○○ (原告之代理人)於該條款
    上簽名，故知該契約已由「專任委託」轉換為「一般委託」
    甚明。(備註：房仲業者與賣方所簽立之委託契約，通常均
    分為「一般委託契約」以及「專任委託契約」兩種，前者賣
    方可同時與多家房仲業者簽約、不限業者家數；後者不可以
    同時委託多家業者，違者必須賠償違約金)後於95年1月25日
    另再簽立「委託銷售契約內容變更合意書」，並未提及要將
    契約改為「專任委託契約」且簽約當時該合意書第4條「變
    更其他約定事項」乙欄為空白，並無加註「自95.元.25 日
    至95.3.31止為專任約，屋主不可自售，同行不可銷售」等
    字樣。經查該條款為原告事後加註；且該條款特別載明「本
    欄約定事項經雙方簽章，始生效力」，也無被告與訴外人戊
    ○○之簽章，由此可知該條款項並未經被告同意，依民法第
    153條之規定，自不得拘束被告。茲因兩造所簽署為「一般
    委託契約」，被告尚委託其他房仲業者代售系爭標的物，且
    於95年3月11日由信義房屋覓得買方訴外人李杰修，被告並
    於簽約當日及隔日分別通知所有房仲業者、包含原告此事。
    95年3月中旬原告之店長訴外人陸順義，曾前往被告店內，
    向被告出示「信義房屋95年3月載有系爭標的物銷售成功案
    件」之廣告單，並表示被告出售系爭標的物已違約，應賠償
    原告60幾萬元等語，由此可知原告確已知悉系爭房屋已出售
    乙事。詎料，原告知悉被告售屋後，意圖不軌，找來假買方
    訴外人丁○○，通謀虛偽意思表示簽立「定金收據」並於委
    託期間之最後一日 (95年3月31日)通知被告履行簽約。按民
    法第87條第1項之規定，通謀虛偽意思表示無效。故被告何
    來的債務不履行？原告以爭議性之手段，先假造被告違約之
    假象，再進而向被告索取高額之違約金，其行為顯然違反誠
    信原則，應為無效。並聲明：(一)原告之訴駁回。(二)如受
    不利判決，請准供擔保免為假執行。
、兩造不爭執之事項：（見本院96年5月8日之言詞辯論筆錄）
  一、95年1月3日兩造簽署「台北夢享家不動產事業部專任委託
      銷售契約書」。
  二、95年1月25日兩造簽署「委託銷售契約內容變更合約書」
      。
  三、訴外人陸順義 (原告之店長)及訴外人戊○○ (原告之業
      務員)曾執信義房屋廣告單前往被告店中，當時訴外人乙
      ○○ (證人)亦在場。
肆、得心證之理由：
  一、原告主張被告委託伊仲介銷售被告所有系爭不動產，雙方
      於95年1月3日簽立系爭銷售契約書，另於95年1月25日並
      再簽立內容變更合意書，變更委託總價額為1,620萬元，
      並延長委託期間至95年3月31日等情，業據其提出與所述
      相符之台北夢享家不動產事業部專任委託銷售契約書、委
      託銷售契約內容變更合意書等件影本為證，被告對之亦不
      爭執，應堪信原告上開主張為實在。
  二、查兩造於95年1月3日所簽署之委託銷售契約書係以「一般
      委託契約」，並非原告所稱之「專任委託契約」。此從兩
      造所簽之「專任委託銷售契約書」第13條有明文加註「此
      為一般約，屋主及同行可自售」並有被告與訴外人戊○○
      （原告之代理人）於該條款上簽名可知，故被告抗辯兩造
      於95年1月3日所簽署之系爭銷售契約書係一般委託契約即
      賣方可同時與多家房仲業者簽約、不限業者家數乙節，應
      堪採信。又兩造於95年1月25日另再簽立之內容變更合意
      書，依原告提出之內容變更合意書影本，其第4條「變更
      其他約定事項」乙欄雖加註有「自95.元.25 日至95.3.31
      止為專任約，屋主不可自售，同行不可銷售」等字樣，惟
      被告否認簽約當時有加註上開字樣。經查該條款特別載明
      「本欄約定事項經雙方簽章，始生效力」，而原告所提出
      之內容變更合意書上並無被告與訴外人戊○○或原告公司
      之簽章。依民法第166條之規定，此部分之約定並不成立
      ，自不得拘束被告，應認兩造間所簽立之系爭銷售契約書
      仍係一般委託契約。
  三、原告對於被告抗辯伊於95年3月11日委由信義房屋覓得買
      方即訴外人李杰修乙節，並不爭執，應堪信被告上開抗辯
      為實在。依系爭銷售契約書前言載明「居間仲介銷售」等
      字樣，自屬民法第565條之居間契約。而本件係一般委託
      契約，依民法第568條第1項之規定，自以最早報告訂約機
      會，而因其報告或媒介而成立買賣契約之居間人即房屋仲
      介業者，如能請求報酬。本件被告既已由信義房屋覓得買
      方，其給付報酬之義務，類推適用民法第164條第2項之規
      定，自僅限於給付信義房屋報酬。原告縱然業已報告訂約
      機會，然依上開說明，被告並無給付居間報酬之義務。則
      原告基於居間契約請求被告給付約定報酬，即屬無理由，
      應予駁回。至於原告依據契約書第6條第3項第2款請求被
      告給付報酬部分，因該約定係屬於專任委託契約之約定，
      本件依上述說明，既屬於一般委託契約，該約定條款自不
      能拘束被告。另外，居間人之相對人即契約當事人，僅於
      其有給付報酬義務時，負給付義務。本件依上開說明，被
      告對原告並無給付報酬之義務，自無原告所謂之債務不履
      行可言，則原告基於債務不履行損害賠償請求權請求被告
      給付損害，亦屬無理由，應併予駁回。又原告之訴既經駁
      回，則其假執行之聲請即失所附麗，亦應併予駁回。
伍、又本件事證已臻明確，兩造其餘攻擊防禦方法及未經援用之
    證據，經本院斟酌後，認為均不足以影響本判決之結果，爰
    不一一論述，併此敘明。
陸、據上論結，本件原告之訴為無理由、依民事訴訟法第78條，
    判決如主文。
中　　華　　民　　國　　96　　年　　5　　月　　 22　　日
                  民事第四庭    法　官　陳文正
以上正本係照原本作成
如對本判決上訴，須於判決送達後20日內向本院提出上訴狀
中　　華　　民　　國　　96　　年　　5 　　月　　22　　日
                    　　　　　　書記官　呂欣穎
